臺灣臺中地方法院刑事判決　　　　　　　 96年度易字第184號
公　訴　人　臺灣臺中地方法院檢察署檢察官
被　　　告　甲○○
上列被告因詐欺案件，經檢察官提起公訴（九十五年度偵字第二
六七一四號），本院合議庭裁定進行簡式審判程序，判決如下：
    主    文
甲○○幫助意圖為自己不法之所有，以詐術使人將本人之物交付
，處有期徒刑月，如易科罰金，以新臺幣壹仟元折算壹日。
    犯罪事實
一、甲○○經由報紙上所刊登之分類廣告訊息，再以電話與某不
    詳姓名年籍之成年男子聯繫後，獲知可憑交付金融機構帳戶
    存摺、提款卡、印章取得現款，乃欲以此種交易方式賺取經
    濟收入。甲○○已預見該名男子取得前揭存摺、提款卡、印
    章之目的，係用以提領金融機構帳戶內之匯入款項，因該帳
    戶所有人名義與實際使用人不同，而可藉此躲避員警追查，
    可供不詳犯罪集團作為詐欺取財之犯罪工具。惟甲○○在不
    違背其本意之下，竟為圖獲取不法利益，基於幫助該犯罪集
    團成員涉犯詐欺取財罪行之不確定故意，於民國九十五年八
    月二十二日中午前往中華郵政股份有限公司臺中水湳郵局，
    先就其原有之帳號0000000號（局號：000000
    0號）帳戶申請印鑑變更及開辦語音系統服務，再於同日下
    午至臺中市○○區○○路「丸九超市」前，將上開帳戶之存
    摺、提款卡及印章交予前揭成年男子，且同時告知提款卡密
    碼，甲○○即從中取得新臺幣（下同）三千元之現款而完成
    交易。嗣該名成年男子所屬犯罪集團成員，果基於意圖為自
    己不法所有之犯意，於九十五年九月二十日上午，撥打電話
    與人在臺北縣土城市之乙○○取得聯繫，並佯稱自己為「大
    贏家３Ｃ家電館」之員工，且乙○○抽中該店所提供之獎金
    ，但需先行匯款進入指定帳戶始得領獎。致使乙○○陷於錯
    誤，先後於九十五年九月二十日上午十時三十分許、同年月
    二十一日上午十一時四十五分許、同年月二十二日上午十一
    時三十分許，前往玉山商業銀行土城分行及土城學府郵局等
    地，各匯款六萬八千元、十萬元及二十一萬一千元（合計三
    十七萬九千元），至甲○○所提供之上開帳戶內，再由該犯
    罪集團成員立即將前揭入帳款項領出，以此方式詐騙財物得
    手。嗣經乙○○於匯款後查覺有異，乃報警處理，並依匯款
    帳戶資料循線查知上情。
二、案經臺中市警察局第五分局報請臺灣臺中地方法院檢察署檢
    察官偵查起訴。
    理    由
一、本件被告甲○○於準備程序中，先就上開犯罪事實為有罪之
    陳述，且所犯係死刑、無期徒刑、最輕本刑為三年以上有期
    徒刑以外之罪，經本院合議庭依刑事訴訟法第二百七十三條
    之一第一項之規定，裁定由法官一人獨任進行簡式審判程序
    ，先此敘明。
二、上開犯罪事實，業據被告甲○○於本院審理時坦承不諱，核
    與證人即被害人乙○○於警詢時證述之被害經過相符，並有
    玉山銀行匯款回條二張、郵政國內匯款執據一張、被告於臺
    中水湳郵局開戶基本資料及辦理變更事項申請書、客戶歷史
    交易清單各一份附卷可稽，足徵被告前揭自白應屬實情。按
    刑法第十三條所稱之故意本有直接故意（確定故意）與間接
    故意（不確定故意）之別，條文中「行為人對於構成犯罪之
    事實，明知並有意使其發生者」為直接故意，至於「行為人
    對於構成犯罪之事實，預見其發生而其發生並不違背其本意
    者」則屬間接故意；又間接故意與有認識的過失（又稱疏虞
    過失）之區別，在於二者對構成犯罪之事實雖均預見其能發
    生，但前者對其發生並不違背其本意，後者則確信其不發生
    。而金融機構帳戶之申請甚為簡易方便，如係基於正當用途
    而有使用帳戶之必要，通常需用人得以自己名義申請辦理即
    可，本無假手他人之必要，更無須以三千元之代價作為要求
    他人提供金融機構帳戶對價之理。倘該名姓名年籍不詳成年
    男子非將被告提供之金融機構帳戶作為犯罪所得存提進出及
    其他不法用途，豈須隱匿自己真實姓名而出資向被告收購供
    己使用？又被告率將自己所有金融機構帳戶交予他人使用，
    且與該名男子並非熟識，衡之常情，如此乖離常態之交易行
    為，就一般具有相當社會經驗之人而言，當可輕易預見該人
    收購存摺、提款卡、印章係供作非法使用。再者，蒐集他人
    金融機構帳戶作為被害人匯入款項之交易媒介，用以隱匿真
    正犯罪者身分及資金流向之犯罪模式，多係用於詐欺取財之
    犯罪，此乃一般使用人頭帳戶常見之非法利用類型，復經大
    眾傳播媒體再三披露，被告亦無從諉為不知。則該名不詳姓
    名成年男子於取得被告提供之金融機構帳戶後，嗣經用於詐
    欺取財之不法用途，此種犯罪手法仍未逸脫於被告幫助他人
    犯罪意思之外，即屬被告所預見。而被告提供金融機構帳戶
    在先，縱已得悉該名男子可能作為上開犯罪用途，卻又容任
    該項犯罪行為之繼續實現，毫無積極取回前揭物品或其他主
    觀上認為不致發生該項犯罪結果之確信，足徵前揭犯罪行為
    自仍不違其本意，被告應具有幫助他人詐欺取財犯罪之間接
    故意。綜上所陳，本案事證已臻明確，被告犯行至堪認定。
三、查被告甲○○提供存摺帳戶予他人詐欺犯罪使用，雖並未參
    與上開犯罪之構成要件行為，然其顯係以幫助他人犯罪之意
    思，實施上開犯罪構成要件以外之行為，核其所為，係犯刑
    法第三十條第一項前段、第三百三十九條第一項之幫助詐欺
    取財罪。而被告僅係幫助他人實行詐欺取財罪，為幫助犯，
    應依刑法第三十條第二項之規定，按詐欺取財罪正犯之刑予
    以減輕。爰審酌被告僅因個人經濟狀況欠佳，一時貪圖小利
    而提供帳戶予他人犯罪使用，造成遭受詐騙之人追查贓款及
    實際犯罪行為人發生阻礙，對於社會治安仍具有相當之危害
    性；且被告於本案審理期間經合法傳喚、拘提，均無正當理
    由拒不到庭，直至本院發布通緝始為警緝獲到案，被告犯後
    態度非無可議；及其犯罪動機、目的、手段、雖一度於警詢
    及偵查中否認犯罪但在本院審理時尚能坦承犯行之態度、具
    有國中畢業學歷之智識程度等一切情狀，量處如主文所示之
    刑，併諭知易科罰金之折算標準，以示懲儆。
四、又中華民國九十六年罪犯減刑條例係於九十六年七月四日經
    總統以華總一義字第０九六０００八三七六一號令公布，並
    依該條例第十六條之規定，自九十六年七月十六日施行。而
    被告係於上開減刑條例施行前之九十六年六月二十九日經本
    院發布通緝，而於九十六年九月十三日為警將其緝獲到案，
    有本院九六年中院彥刑緝字第五七一號通緝書及臺中市警察
    局第二分局通緝案件報告書各一份在卷可稽。則依同條例第
    五條之規定，被告既非自動歸案接受審判，自不得依同條例
    第二條第一項第三款之規定予以減刑，附此敘明。
據上論斷，應依刑事訴訟法第二百七十三條之一第一項、第二百
九十九條第一項前段，刑法第三十條第一項前段、第二項、第三
百三十九條第一項、第四十一條第一項前段，刑法施行法第一條
之一第一項、第二項前段，判決如主文。
本案經檢察官顏淑惠到庭執行職務。
中　　華　　民　　國　　96　　年　　10　　月　　8 　　日
                  刑事第七庭    法  官  高文崇
上正本證明與原本無異。
如不服本判決，應於收送達後10日內向本院提出上訴書狀（應敘
述具體理由並附繕本）。
上訴書狀如未敘述理由，應於上訴期間屆滿後20日內補提理由書
於本院。
                                書記官  林淑慧
中　　華　　民　　國　　96　　年　　10　　月　　8 　　日
附錄本案論罪科刑法條：
刑法第三十條第一項前段：
幫助他人實行犯罪行為者，為幫助犯。
刑法第三百三十九條第一項：
意圖為自己或第三人不法之所有，以詐術使人將本人或第三人之
物交付者，處五年以下有期徒刑、拘役或科或併科一千元以下罰
金。
